【裁判字號】    98,交聲,4399
【裁判日期】    981130
【裁判案由】    聲明異議
【裁判全文】
臺灣臺中地方法院交通事件裁定        98年度交聲字第4399號
原處分機關  交通部公路總局臺中區監理所
異  議  人  甲○○
即受處分人
上列異議人即受處分人因違反道路交通管理處罰條例案件，對於
交通部公路總局臺中區監理所中華民國98年11月20日中監違字第
裁60-Z00000000號所為之裁決處分(原舉發案號：公警局交字第Z
00000000號)，聲明異議，本院裁定如下：
    主  文
異議駁回。
    理  由
一、原處分意旨略以：異議人即受處分人(下稱受處分人)甲○○
    於民國98年8月29日下午6時27分許，駕駛車牌號碼H6-5851
    號自小客車，行經國道三號高速公路南下249.9公里處時，
    因「速限110公里，經雷射測定行速為127公里，超速17公里
    」、「駕駛執照逾期(97年12月13日止)仍駕車」之違規，經
    國道公路警察局第七警察隊名間分隊警員依違反道路交通管
    理處罰條例第33條第1項第1款、第22條第1項第7款以公警局
    交字第Z00000000號舉發違反道路交通管理事件通知單當場
    舉發，受處分人逾應到案日期提出申訴，經舉發單位函覆仍
    有不服，本所於98年11月20日以中監違字第裁60-Z00000000
    號裁決書，分別裁處罰鍰新臺幣(下同)4,000元、3,000元，
    並依同條例第63條第1項第1款之規定，記違規點數1點，扣
    繳駕照，於法並無不合等語。
二、受處分人聲明異議意旨略以：伊當日因趕赴參與八八風災救
    難，致於上開時、地違規超速行駛，因開單警員於該罰單左
    上角「須至應到案處所聽候裁決」打勾(打勾格即是全意)，
    又於「聽候裁決」一行字上打勾，造成伊誤認以為尚待聽候
    裁決，以致延誤繳款，伊於98年11月10日申訴卻遭退回，深
    不以為然，爰具狀聲明異議云云。
三、按汽車行駛於高速公路，不遵使用限制、禁止、行車管制及
    管理事項之管制規則而有行車速度超過規定之最高速限，處
    汽車駕駛人3,000元以上6,000元以下罰鍰，並記違規點數1
    點，道路交通管理處罰條例第33條第1項第1款、第63條第1
    項第1款分別定有明文；又汽車駕駛人駕駛執照逾有效期間
    仍駕車者，處1,800元以上3,600元以下罰鍰，並禁止其駕駛
    ，且駕駛執照應扣繳之，同條例第22條第1項第7款、第2項
    亦有明文；再依違反道路交通管理事件統一裁罰基準表之規
    定，汽車駕駛人駕駛小型車而有道路交通管理處罰條例第33
    條第1項第1款之違規行為，經警舉發，逾越到案期限30日以
    上60日以內繳納罰鍰或到案聽候裁決者，處4,000元之罰鍰
    ；汽車駕駛人駕駛執照逾有效期間仍駕車，經警舉發，逾越
    到案期限30日以上60日以內繳納罰鍰或到案聽候裁決者，處
    3,000元之罰鍰。
四、經查：
(一)按行為人有本條例之情形者，應填製舉發違反道路交通管理
    事件通知單，並於被通知人欄予以勾記，其通知聯依下列規
    定辦理：一、當場舉發者，應填記駕駛人或行為人姓名、性
    別、出生年月日、地址、身分證統一編號及車主姓名、地址
    、車牌號碼、車輛種類。被查獲之駕駛人或行為人為受處分
    人時，應於填記通知單後將通知聯交付該駕駛人或行為人簽
    名或蓋章收受之；交通勤務警察或依法令執行交通稽查任務
    人員依前項規定舉發時，應告知駕駛人或行為人之違規行為
    及違反之法規。又填製通知單，應就其違反行為簡要明確記
    載於違規事實欄內，並記明其違反條款及應到案處所；應到
    案日期應距舉發日15日，違反道路交通管理事件統一裁罰基
    準及處理細則第11條項第1款、第2項、第13條第1項、第15
    條前段分別訂有明文。本件受處分人甲○○於98年8月29日
    下午6時27分許，駕駛車牌號碼H6-5851號自小客車，行經國
    道三號高速公路南下249.9公里處時，因「速限110公里，經
    雷射測定行速為127公里，超速17公里」之違規，經國道公
    路警察局第七警察隊名間分隊警員當場攔停，又因受處分人
    駕駛執照逾期(至97年12月13日止)仍駕駛車輛，乃依違反道
    路交通管理處罰條例第33條第1項第1款、第22條第1項第7款
    規定，以公警局交字第Z00000000號舉發違反道路交通管理
    事件通知單填具駕駛人即受處分人姓名、性別、出生年月日
    、地址、身分證統一編號、駕駛之車輛種類、車牌號碼、違
    規時間、違規地點、違規事實、舉發違反法條、應到案日期
    (98年9月13日前)、應到案處所(臺中區監理所)，並於該通
    知單左上角「須至應到案處所聽候裁決」欄打勾，而製單舉
    發後，將通知聯交付受處分人簽名收受之事實，業經受處分
    人於具狀聲明異議時坦認屬實，並有該舉發違反道路交通管
    理事件通知單1紙在卷可參，復經國道公路警察局第七警察
    隊於98年11月16日以公警七交字第0980772752號函覆說明：
    本件值勤警員於國道三號高速公路249.9公里南向處執行違
    規取締，當時以雷射槍測速器測得受處分人所駕駛車輛行駛
    內側車道行速127公里，測距161公尺鎖定該車輛，經確認該
    車超速無誤，始開啟警示閃光燈並以指揮棒攔停，經索閱證
    件時，駕駛執照已逾期未換(至97年12月13日止)，經會同駕
    駛人檢視測速器液晶顯示器所顯示之數據，並告知違規事實
    ，方予以製單舉發超速、駕駛執照逾期等違規，違規通知單
    勾採須至應到案處所聽候裁決並告知駕駛人帶證件及相片至
    監理機關換發駕駛執照，違規通知單當場經駕駛人簽章收受
    等語，堪認受處分人上揭違規行為屬實，且本件舉發違反道
    路交通管理事件通知單製單已合法送達於受處分人。
(二)受處分人雖以前揭情詞置辯，惟按本條例所定罰鍰之處罰，
    受處罰人接獲違反道路交通管理事件通知單後，於15日內得
    不經裁決，逕依第92條第3項之罰鍰基準規定，向指定之處
    所繳納結案；不服舉發事實者，應於15日內，向處罰機關陳
    述意見；其不依通知所定期限前往指定處所聽候裁決，且未
    依規定期限繳納罰鍰結案或向處罰機關陳述意見者，處罰機
    關得逕行裁決之，道路交通管理處罰條例第9條第1項定有明
    文。前揭舉發違反道路交通管理事件通知單，既經舉發警員
    載明應到案日期為98年9月13日前、應到案處所為臺中區監
    理所，並於左上角「須至應到案處所聽候裁決」欄內予以勾
    選，已明確受處分人應到案之日期、處所，且該通知單注意
    事項欄內亦載明「3.本單經勾記『須至到案處所聽候裁決』
    者，需依應到案日期、處所，持本通知單到案聽候裁決，如
    違規人未滿18歲，請由法定代理人、監護人等攜帶違規人之
    戶口名簿等文件到案，逾期不到案，逕行裁決之。」等語明
    確，並無任何可能導致受處分人誤認之處，受處分人縱有其
    所述延誤繳款情形，未於98年9月13日之應到案期限內，至
    臺中區監理所到案聽候裁決或繳納罰鍰，亦屬可歸責於其自
    己之事由，受處分人上開所辯，洵無可取。
(三)末按行政罰法第13條係參照刑法第24條第1項，規定「因避
    免自己或他人生命、身體、自由、名譽或財產之緊急危難而
    出於不得已之行為，不予處罰。但避難行為過當者，得減輕
    或免除其處罰」。是以，主張緊急避難之法定阻卻違法事由
    ，須有緊急危難狀態存在，且必須所實行緊急避難之行為，
    於客觀上必須係出於不得已，併於主觀上係出於救助之意思
    。該條文所指「出於不得已之行為」，必須通過比例原則之
    檢驗，亦即其避難行為之目的須適當、所採取之措施應屬唯
    一且必要，亦應選擇造成損害最小之方式為之。本件受處分
    人違規當時所處情勢，已難認有緊急危難狀態，且受處分人
    超速行駛之違規行為亦將影響道路交通安全，甚至可能造成
    其他用路人生命、身體之潛在危險，核與行政罰法第13條所
    定之緊急避難阻卻違法事由之行政法理並不相符，不得作為
    其為阻卻本件交通違規行為之事由，附此敘明。
五、綜上所述，受處分人駕駛上開車輛有前揭違規行為，應堪認
    定。原處分機關援引前揭道路交通管理處罰條例第33條第1
    項第1款、第22條第1項第7款、第63條第1項第3款及違反道
    路交通管理事件統一裁罰基準表之規定，分別裁處受處分人
    罰鍰4,000元、3,000元，並記違規點數1點，扣繳駕照，核
    無違誤，受處分人執上開事由指摘原處分不當，求予撤銷，
    為無理由，應予駁回。
六、據上論斷，應依道路交通管理處罰條例第87條第2項，道路
    交通案件處理辦法第19條，裁定如主文。
中    華    民    國    98    年    11    月    30    日
                    交通法庭    法  官  簡芳潔
以上正本證明與原本無異。
如不服本裁定，應於收受送達後5日內向本院提出抗告狀。（應
附繕本）
                                書記官  呂苗澂
中    華    民    國    98    年    11    月    30    日


司法院資訊處製作；財團法人民間司法改革基金會備份。
